臺灣雲林地方法院刑事判決　　　　　　　 96年度訴字第361號
公　訴　人　臺灣雲林地方法院檢察署檢察官
被　　　告　己○○
指定辯護人　吳昆浦律師
上列被告因違反毒品危害防制條例等案件，經檢察官提起公訴（
96年度偵字第863號），本院判決如下：
    主      文
己○○販賣第三級毒品，處有期徒刑伍年陸月，褫奪公權肆年，
扣案如附表壹編號一、三及四所示之物，均沒收之；又轉讓第三
級毒品，處有期徒刑壹年肆月，減為有期徒刑捌月，扣案如附表
壹編號二及五所示之物，均沒收之；又共同乘他人急迫，貸以金
錢，而取得與原本顯不相當之重利，處有期徒刑壹年，減為有期
徒刑陸月，扣案如附表壹編號六至十三所示之物，均沒收之。應
執行有期徒刑陸年陸月，褫奪公權肆年，扣案如附表壹編號一至
十三所示之物，均沒收之。
    事實及理由
壹、犯罪事實：
  一己○○明知愷他命（Ketamine，俗稱K 他命）係毒品危害防
    制條例第2 條第2 項第3 款規定之第三級毒品，不得運輸、
    販賣、轉讓，並屬行政院公告為懲治走私條例「公告管制物
    品項目及其數額」甲類第4 款之管制進出口物品，不得持有
    、運輸或私運進口，竟仍意圖營利而基於販賣、運輸、走私
    第三級毒品愷他命（下稱愷他命）之犯意，於民國96年2 月
    1 日下午4 時許，由高雄國際機場搭乘澳門航空NX66 5號班
    機出境至大陸地區廣東省珠海地區，向真實姓名年籍不詳綽
    號為「阿剛」之成年男子，以1 公克新臺幣（下同）400 元
    之代價，販入如附表壹編號一所示愷他命得手後，即將管制
    物品愷他命分包裝入如附表壹編號四所示口香糖袋中，藉以
    私運回臺灣，而於96年2 月5 日，由澳門搭乘澳門航空NX66
    6 號班機，於同日下午2 時55分返回臺灣時，在高雄國際機
    場當場為警查獲，並扣得如附表壹編號一、三、四所示之物
    。
  二己○○於96年1 月底某日，在雲林縣斗六市某處，無償轉讓
    愷他命2 包供戌○○施用，嗣於96年2 月5 日下午1 時50分
    許，在雲林縣斗六市○○路835 號，為警搜索查獲，並扣得
    如附表壹編號二、五所示之物。
  三己○○、戌○○、未○○共同基於反覆實施貸款取得重利之
    犯意聯絡（戌○○、未○○另案判決），自95年7 月5 日起
    至96年2 月3 日止（未○○參與時間為95年7 月5 日起至同
    年10月底），由己○○在雲林縣斗六市○○路408 巷1 號經
    營高利貸放款業務，並在「雲林商業報」及「雲林求才令」
    之分類廣告欄上刊登「5 萬或6 萬內利息可議，電話000000
    0000、0000000000，邱先生」等借款廣告，招攬急迫、輕率
    、無經驗，需款週轉之不特定人與其聯絡，辦理貸款事宜，
    己○○以月薪40,000元至60,000元不等之薪資，雇用戌○○
    及未○○負責聯絡客戶，至約定地點確認借款人之身份及地
    址，並隨同借款人至實際居住處所確定居住事實，以便追討
    借款及利息等事宜。於如附表貳所示之時、地，適有如附表
    貳所示之借款人，因急需現款之際而與己○○、戌○○、未
    ○○聯絡，己○○、戌○○、未○○即要求前揭借款人提出
    如附表貳所示之物供擔保，並簽立與借款金額相當之本票，
    借款之初即預扣第1 期之利息，日後並反覆收得如附表貳所
    示利息，而取得與原本顯不相當之重利。（各該次借款人姓
    名借款時、地、借款金額、實際取得款項、預扣所得利息及
    利息計算方式，均詳如附表貳所載。）
  四嗣經警於96年2 月5 日，分別在(一)己○○經營位於雲林縣斗
    六市○○路408 巷1 號之地下錢莊；(二)己○○位於雲林縣斗
    六市○○路156 巷49號之住處；(三)己○○位於雲林縣斗六市
    ○○路155 之2 號住處；(四)戌○○位於雲林縣斗六市○○路
    835 號租屋處，搜索查獲，並扣得如附表壹編號六至十五所
    示之物，始悉上情。
貳、認定犯罪事實所憑證據及理由：
  一證據能力部分：
    被告己○○及其辯護人對於檢察官所舉書面證據之證據能力
    ，於審判程序同意作為證據，本院審酌該等書面陳述作成時
    之情況，認為適當，依刑事訴訟法第159 條之5 第1 項之規
    定，認有證據能力。
  二證明力部分：
    (一)販賣、運輸、私運愷他命部分：
      1.上開犯罪事實一部分，有扣案如附表壹編號一至三所示
        之物可資證明，而扣案如附表壹編號一所示之愷他命，
        經送驗後，共計9 包（送驗後經合裝成1 包），淨重35
        4.35公克，驗餘淨重354.25公克，均含愷他命成份，有
        憲兵司令部刑事鑑識中心96年3 月21日鑑字第09600004
        07號鑑驗通知書在卷可考，此外，復有財政部高雄關稅
        局高雄機場分局96年2 月5 日（96）高機移字第004 號
        函、高雄關稅局扣押貨物、運輸工具收據及搜索筆錄附
        卷足徵，皆可證明被告於96年2 月5 日搭乘澳門航空NX
        -666班機返回臺灣，並經警查扣如附表壹編號一、三、
        四所示之物，彰顯被告有能力自大陸地區取得愷他命，
        而私運入境以供販賣。再者，被告於本院審理時，對此
        部分犯罪事實坦白承認，核於上揭證據資料相符，堪信
        為真實。
      2.按毒品危害防制條例所處罰之「販賣」毒品罪，所著重
        者為在主觀上有藉以牟利之惡性，及對毒品之擴散具有
        較有償或無償轉讓行為更嚴重之危害性，被告「營利」
        之意圖係從客觀之社會環境、情況及人證、物證等資料
        ，依據證據法則綜合研判認定（最高法院95年度臺上字
        第301 號判決意旨參照）。經查，被告於檢察官面前供
        認拿1 公克的成本是400 元，拿回臺灣後，1 公克賣1,
        000 元，我有賺1 公克的差價600 元，我是因為地下錢
        莊資金的部分太多錢沒有回收，資金周轉有困難，所以
        才運送毒品。被告復於本院審理時供述幫大陸朋友運過
        來，他會給我差價，成本600 元，賣出去1,000 元，他
        在臺灣找客戶，我可以賺400 元。可見被告欲由販入愷
        他命，而販出賺取差價，籌措生活費及填補經營地下錢
        莊之損失，依據前開積極證據及經驗法則綜合研判，被
        告販入愷他命之行為，自堪認具有營利之意圖。
    (二)轉讓愷他命部分：
      上開犯罪事實二部分，業經同案被告戌○○於警詢時供稱
      ：我所持有之愷他命2 小包，來源是由己○○無償提供的
      ；於檢察官面前，戌○○亦供證：被告己○○約於96年1
      月底左右，在斗六市某處餐廳吃飯時給我的，他只有給過
      我1 次，共2 包，所給我的數量就是被警查獲的數量。此
      有戌○○於警詢及檢察官面前筆錄在卷可稽，復有附表壹
      編號二及五所示之愷他命扣案可佐。經送驗後，共2 包，
      合計淨重1.1873公克，驗餘淨重1.1364公克，均檢出愷他
      命份，有憲兵司令部刑事鑑識中心96年3 月21日鑑字第09
      60000407號鑑驗通知書在卷可憑。而被告於本院審理時，
      對此部分犯罪事實坦白承認，核於上揭證據資料相符，足
      信為真。
    (三)重利部分：
      1.上開犯罪事實三部分，業經附表貳所示借款人於警詢或
        檢察官面前證述明確，有其等於警詢或檢察官面前筆錄
        在卷可證，並有供借款擔保所用之本票影本14紙、贓物
        認領保管單4 紙、證物認領保管單2 紙、借款人丑○○
        所有、供借款擔保之車牌號碼IXC-931 號重型機車照片
        3 張在卷可考。此外，復有如附表壹編號六至十三所示
        之物扣案可佐。而同案共同正犯戌○○及未○○於警詢
        、檢察官面前，對前開犯罪事實坦白承認，有其警詢及
        檢察官面前筆錄在卷可徵。被告於本院審理時，亦坦承
        犯行，核於上揭證據資料相符，應可採信。
      2.被告所收得利息部分，除如附表貳預先扣得利息欄所示
        外，附表貳所示之借款人復於警詢或檢察官面前證稱尚
        支付被告如附表貳後續再收得利息欄所示之金額，有其
        等於警詢及檢察官面前筆錄在卷可證。被告於本院審理
        時，除對被害人丑○○尚支付利息40,000元部分否認外
        ，其餘皆表示沒有意見，衡情被告不可能只收取預扣之
        利息外，對於後續利息皆分文不取，而借款人丑○○部
        分，因無補強證據確認，其尚有支付被告前開利息，自
        應為被告有利之認定。
      3.檢察官雖指未○○參與之時間係自95年7 月5 日至96年
        2 月3 日止，然而，未○○於檢察官面前供稱：我只有
        3 、4 次，是在我知道己○○在放重利還幫己○○收錢
        。此有其於檢察官面前筆錄在卷可考。被告於本院審理
        時亦供稱：我是從95年7 、8 月開始雇請未○○，大概
        2 個月就將他辭職了，大約是同年10月底左右。對照附
        表貳所示借款人之陳述，僅有壬○○、戊○○證稱見過
        未○○向其等收取利息，有其等於檢察官面前具結筆錄
        可明，而戊○○之借款時間為95年10月21日，核與被告
        供述未○○參與之時間僅至同年10月底等語相符，則未
        ○○參與重利犯行之時間，應僅至95年10月底，附此敘
        明。
    (四)本案事證明確，被告犯行堪以認定，應予依法論科。
、論罪科刑之理由：
  一按愷他命係毒品危害防制條例第2 條第2 項第3 款所稱之第
    三級毒品，且屬行政院公告管制物品項目及其數額甲項第4
    款所列之管制進出口物品。而自中國大陸地區私運物品進入
    臺灣地區者，以私運進口論，適用懲治走私條例規定處斷，
    懲治走私條例第12條定有明文。則核被告所為，係犯毒品危
    害防制條例第4 條第3 項之販賣、運輸第三級毒品罪、懲治
    走私條例第2 條第1 項私運管制物品罪、毒品危害防制條例
    第8 條第3 項轉讓第三級毒品罪及刑法第344 條重利罪。被
    告持有第三級毒品低度行為，為販賣、運輸高度行為所吸收
    ，不另論罪。
  二就上開犯罪事實三關於重利罪部分，被告與戌○○、未○○
    間，有犯意聯絡及行為分擔，為共同正犯。
  三被告基於營利之意圖，於販入扣案如附表壹編號一所示愷他
    命之時，即預計將前揭愷他命，自購得處所即大陸地區私運
    回臺以供販賣等情，業經被告於檢察官面前及本院審理時供
    述明確，顯見其販入、運輸、私運前述愷他命之行為，皆於
    其向「阿剛」販入上揭愷他命時已然著手，則被告所犯上開
    販賣、運輸第三級毒品罪、私運管制物品罪3 罪，顯屬1 行
    為而觸犯數罪名之想像競合關係，應依刑法第55條規定，從
    一較重之販賣第三級毒品罪處斷。
  四按刑事法若干犯罪行為態樣，本質上具有反覆、延續實行之
    特徵，立法時既予特別歸類，定為犯罪構成要件之行為要素
    ，則行為人基於概括之犯意，在密切接近之一定時、地持續
    反覆之複次行為，倘依社會通念，於客觀上任為符合一個反
    覆、延續性之行為觀念者，於刑法評價上，即應僅成立一罪
    。學理上所稱「集合犯」之職業性、營業性或收集性等具有
    重複特質之犯罪均屬之，例如經營、從事業務、收集、販賣
    、製造、散布等行為概念者是（最高法院96年度臺上字第17
    2 號、95年度臺上字第4686號、95年度臺上字第1079號判決
    參照）。尤其刑法第345 條常業重利罪業於95年7 月1 日起
    修正廢止，常業犯之規定廢除後，對於反覆實施之習慣犯、
    職業犯，乃有可能因適用數罪併罰而使刑罰過重，產生不合
    理之現象，在實務運用上，應參考德、日等國之經驗，以補
    充解釋方式擴大發展集合犯之概念，對於合乎集合犯或其他
    包括一罪之情形，認為應構成單一之犯罪，以限縮數罪併罰
    之範圍。經查，被告透過經營放款業務之方式，趁如附表貳
    所示借款人急迫欲舉債濟急時，持續收取與原本顯不相當之
    重利，其手法均屬相同，且係在密切緊接之時間、相近地點
    內反覆、持續為之，屬經營、從事業務之行為，具營業性、
    職業性，顯見應係基於單一包括犯意為之，依社會通念，於
    客觀上堪認為符合一個反覆、延續性之行為觀念，於刑法評
    價上，即應僅成立一罪，而屬前揭判決意旨所謂「集合犯」
    之適例，在評價上應依集合犯概念，僅論以一罪。
  五被告所犯販賣、轉讓第三級毒品罪及重利罪等3 罪，犯意各
    別，行為互殊，應予分論併罰。
  六爰審酌被告前於93年間間，因違反著作權法案件，經本院斗
    六簡易庭判處有期徒刑1 年10月，緩刑5 年確定，有臺灣高
    等法院被告前案紀錄表在卷可按，猶犯本案，竟利用他人急
    迫用錢之際，以高利貸予現款，固使借款人得以暫時獲得現
    款籌用，然因此背負高額利息，於其等缺錢孔急之情形下，
    如何支應龐大之利息，且累計利息過久仍未及償付本金，則
    所支付之利息將超過本金金額，無異雪上加霜，且借款人於
    背負龐大金錢債務壓力之下，極易導致借款人因受債務壓迫
    ，衍生額外之家庭、社會問題，不可小覷。而被告亦因經營
    放款業務，蒙受損害，鋌而走險，至大陸地區販入愷他命欲
    回臺販賣以謀利，且購得數量不少之愷他命；又將愷他命轉
    讓戌○○施用，殘害他人身心健康。惟念及被告未將上開愷
    他命販出獲利，而借款人雖有急迫情事，然仍係出於被害人
    之意願而為之，被告犯罪手段平和，所貸款項大多零星數萬
    元，且被告於本院審理時坦承犯行，深具悔意等一切情狀，
    量處如主文所示之刑。又「犯罪在中華民國96年4 月24日以
    前者，除本條例另有規定外，依下列規定減刑：三有期徒刑
    、拘役或罰金，減其刑期或金額2 分之1 。」中華民國96年
    罪犯減刑條例第2 條第1 項第3 款定有明文，則被告上開轉
    讓第三級毒品、重利部分之犯行，皆為96年4 月24日以前所
    為，自有上開規定之適用，應減其宣告刑二分之一，並與販
    賣第三級毒品罪部分，定其應執行之刑。至於販賣第三級毒
    品部分，因宣告之刑度已逾1 年6 月，依前開條例第3 條第
    7 款之規定，無減刑之適用，附此敘明。檢察官雖請求量處
    被告有期徒刑7 年，但未慮及被告重利及轉讓第三級毒品罪
    部分，有前述減刑規定適用，為本院所不採；被告雖請求量
    處有期徒刑6 年，然其販入之愷他命數量不低，對社會具有
    相當程度之危害，亦非為本院所採。
  七沒收部分：
    (一)按毒品危害防制條例第2 條第2 項規定，毒品依其成癮性
      、濫用性及對社會危害性分為四級，並就製造、運輸、販
      賣、意圖販賣而持有、以非法方法使人施用、引誘他人施
      用及轉讓不同品項之毒品等行為，分別定其處罰。至施用
      或持有第三、四級毒品，因其可罰性較低，故未設處罰之
      規定，僅就施用及持有第一、二級毒品科以刑罰。惟鑑於
      第三、四級毒品均係管制藥品，特於同條例第11條之1 明
      定無正當理由，不得擅自持有；第18條第1 項後段復規定
      查獲之第三、四級毒品，無正當理由而擅自持有者，沒入
      銷燬之。從而，依同條例第18條第1 項後段應沒入銷燬之
      毒品，專指查獲施用、持有第三、四級毒品而言；倘係查
      獲製造、運輸、販賣、意圖販賣而持有、以非法方法使人
      施用、引誘他人施用或轉讓第三、四級毒品，既屬同條例
      相關法條明文規定處罰之犯罪行為，即非該條項應依行政
      程式沒入銷燬之範圍。又同條例第19條第1 項所定「供犯
      罪所用或因犯罪所得之物」，係指犯第4 條至第9 條、第
      12 條 、第13條或第14條第1 項、第2 項之罪所用或所得
      之物，不包括毒品本身在內，是尚不得援用此項規定為第
      三、四級毒品之沒收依據。以犯第4 條第3 項販賣第三級
      毒品罪為例，第三級毒品本身為其販賣之標的，非屬供「
      販賣第三級毒品所用之物」；必係遂行販賣該毒品使用之
      物，始屬「供犯罪（犯第四條第三項之販賣第三級毒品罪
      ）所用之物」，其理至明。又同條例對於查獲之製造、運
      輸、販賣、意圖販賣而持有、以非法方法使人施用、引誘
      他人施用及轉讓第三、四級毒品之沒收，並無特別規定，
      如其行為已構成犯罪，則該毒品即屬不受法律保護之違禁
      物，應回歸刑法之適用，依刑法第38條第1 項第1 款之規
      定沒收之（最高法院95年度臺上字第911 號、第4358號及
      第5252號判決意旨參照）。是本案扣案如附表壹編號一及
      二所示之第三級毒品愷他命，依上開說明，應依刑法第38
      條第1 項第1 款之規定宣告沒收。
    (二)扣案如附表壹編號三至五所示之物，均供包裝附表壹編號
      一及二所示愷他命所用如附表壹備註欄所示，且為被告所
      有等情，業經被告供承在卷，均應依毒品危害防制條例第
      19條第1 項沒收之，又上開物品既經扣案，亦無不能沒收
      應追徵其價額之問題。
    (三)扣案如附表壹編號六至十二所示之物，均供被告實施重利
      犯行所用（詳如附表壹備註欄所載），且皆為被告所有，
      此為被告於本院審理時供認屬實，並經本院勘驗在卷，均
      依刑法第38條第1 項第2 款規定，沒收之。
    (四)扣案之現金20,100元，其中如附表壹編號十三所示之現金
      3,000 元部分，為共同正犯戌○○向借款人所收得之利息
      乙情，為戌○○於本院審理時供承明確，屬被告犯罪所得
      之物，爰依刑法第38條第1 項第3 款沒收之。至於其他扣
      得之新臺幣17,100部分，無證據證明與本案被告犯行有關
      ，爰不另為沒收之宣告。
    (五)至於扣案如附表壹編號十四所示本票（正本）4 張，所記
      載之人，與本案借款人無關；而編號十五所示廣銀財經借
      貸廣告傳單，係供販賣房屋宣傳所用，內容並未記載借款
      等情，經被告供稱在卷，本院審理時勘驗屬實。其餘扣案
      物品，檢察官未列為證據使用，則無從判定與本案關聯性
      ，爰均不另為沒收之宣告，附此敘明。
肆、不另為無罪諭知部分：
  一公訴意旨略以：
    己○○基於從事個人放款業務牟取不法重利之犯意聯絡，自
    95年7 月5 日起至96年2 月3 日止，在雲林縣斗六市○○路
    408 巷1 號經營高利貸放款業務，並以在「雲林商業報」及
    「雲林求才令」之分類廣告欄上刊登「5 萬或6 萬內利息可
    議，電話0000000000、0000000000，邱先生」借款廣告之方
    式招攬客戶，招徠陷於急迫、輕率、無經驗，需款週轉之不
    特定人與其聯絡，辦理貸款事宜。己○○僱用同有犯意聯絡
    之戌○○及未○○負責聯絡客戶（戌○○、未○○部分另案
    判決），至約定地點確認借款人之身份及地址，並隨同借款
    人至實際居住處所確定居住事實，以便追討借款及利息等事
    宜。被告己○○遂於96年2 月3 日，在雲林縣斗南鎮○○里
    ○○路86巷11號巳○○之住處，貸與巳○○30,000元，要求
    巳○○簽立與借款金額相當之本票，利息計算方式則以每10
    日為1 期，每借款10,000元利息為2,000 元之金額，借款之
    初並預扣第1 期之利息共計6,000 元，取得與原本顯不相當
    之重利。因認被告涉犯刑法第344條重利罪嫌。
  二檢察官提出之證據：
    (一)被告己○○於警詢及檢察官面前之供述筆錄。
    (二)同案被告戌○○於警詢及檢察官面前之供述筆錄。
    (三)同案被告未○○於警詢及檢察官面前之供述筆錄。
    (四)巳○○於警詢及檢察官面前之證述筆錄。
    (五)巳○○簽立之本票影本共1紙。
    (六)扣案如附表壹編號六至十五所示之物。
  三本院之判斷：
    (一)證據能力部分：如前貳一所述。
    (二)按「犯罪事實應依證據認定之，無證據不得認定犯罪事實
      」「被告或共犯之自白，不得作為有罪判決之唯一證據，
      仍應調查其他必要之證據，以察其是否與事實相符。」刑
      事訴訟法第154 條第2 項、第156 條第2 項定有明文。又
      「刑事訴訟法第一百六十一條已於民國九十一年二月八日
      修正公佈，其第一項規定：檢察官就被告犯罪事實，應負
      舉證責任，並指出證明之方法。因此，檢察官對於起訴之
      犯罪事實，應負提出證據及說服之實質舉證責任。倘其所
      提出之證據，不足為被告有罪之積極證明，或其指出證明
      之方法，無從說服法院以形成被告有罪之心證，基於無罪
      推定之原則，自應為被告無罪判決之諭知。」最高法院著
      有92年臺上字第128 號判例要旨可供參照。
    (三)證人巳○○於警詢時陳稱：我於96年2 月3 日向地下錢莊
      借貸30,000元，利息是以10,000元為單位，每10天為1 期
      ，1 期利息為2,000 元，當時我看路上廣告打電話給戌○
      ○，見面後再簽立商業本票，他再將要借的錢30,000元扣
      取當期利息6,000 元，實拿24,000元，我總共向他借貸1
      次，是因為我欠錢所以才向他借貸，我還沒繳利息過。然
      其於檢察官面前證稱：我在96年2 月3 日向戌○○借30,0
      00元，我還沒有繳利息；警詢訊筆錄中說10,000元的利息
      ，1 期2,000 元是因為警察拿帳本給我看；我借30,000元
      實拿30,000元，沒有扣利息，警詢筆錄說我實拿24,000元
      ，是那時候我身上有一點錢，就先還他，6,000 元不是利
      息，是多餘的錢要還他的，我是向戌○○借錢，我沒有看
      過己○○與未○○。證人巳○○是否有支付戌○○6,000
      元之利息，前後證述不一。而證人巳○○於檢察官面前具
      結證稱警詢筆錄係因警察提示帳冊誘導所致，其並未支付
      戌○○分文利息，參以同案被告戌○○於本院準備程序時
      供述：關於巳○○部分，當初我是借他錢，但我沒跟他收
      利息。此部分核與證人巳○○於檢察官面前證述相符，對
      照被告己○○於本院審理時供稱不認識巳○○，其不可能
      將借款交與戌○○，因為有被花掉的風險。衡諸如附表貳
      借款人於警詢或檢察官面前皆證稱係向被告己○○借得款
      項等情，有其等於警詢或檢察官面前筆錄在卷可明，信被
      告己○○供述應屬實在，足認戌○○可能係基於私人情誼
      借款與巳○○，並未收取利息。此部分事實和被告己○○
      所經營之放款業務無涉，證人巳○○於警詢之證詞應有誤
      會，難為採信。
    (四)同案被告未○○於警詢及檢察官面前僅供述其參與重利犯
      行之事實，但並未陳述向巳○○收取利息，有其於警詢及
      檢察官面前筆錄在卷可證。巳○○所簽立之本票影本1 紙
      ，僅可證明其向戌○○借款之事實，無從證明是否有交付
      與原本不相當之利息；至於扣案如附表壹編號六至十五所
      示之物，僅係證明被告己○○、戌○○與未○○經營放款
      業務謀利之事實，但無法具體指明是否向巳○○收取重利
      。而被告己○○迭於警詢、檢察官面前及本院準備程序時
      ，就檢察官起訴之事實為認罪陳述，然而，揆諸前開規定
      ，被告之自白不可作為認定事實唯一之基礎，由檢察官所
      舉之其他證據，並不足以補足此部分之犯罪事實，自無從
      僅憑被告己○○概括性認罪陳述，即為有罪之認定。
    (五)從而，檢察官所舉之證據，未能使本院之心證達到確信其
      為真實之程度，就被告向巳○○收取重利之事實，仍有合
      理懷疑之存在，揆諸前揭法條及判例意旨，本應為無罪之
      諭知，然就被告此部分之犯罪事實，與前開被告有罪部分
      之犯罪事實，檢察官認有集合犯之裁判上一罪之關係，爰
      不另為無罪之諭知。
肆、應適用之法律：
    依刑事訴訟法第299 條第1 項前段，毒品危害防制條例第4
    條第3 項、第8 條第3 項、第19條第1 項，懲治走私條例第
    2 條第1 項，刑法第11條前段、第28條、第55條、第344 條
    、第37條第2 項、第38條第1 項第1 、2 、3 款、第51條第
    5 款，中華民國96年罪犯減刑條例第2 條第1 項第3 款、第
    7 條、第11條，判決如主文。
中　　華　　民　　國　　96　　年　　7 　　月　　27　　日
                  刑事第五庭   審判長法  官   侯廷昌
                                     法  官   楊欣怡
                                     法  官   藍家偉
以上正本證明與原本無異。
如不服本判決，應於判決送達後10日內，向本院提出上訴狀。（
須附繕本）
                                     書記官   徐基典
中　　華　　民　　國　　96　　年　　7 　　月　　27　　日
附錄本案論罪科刑法條全文：
毒品危害防制條例第4條
製造、運輸、販賣第一級毒品者，處死刑或無期徒刑；處無期徒
刑者，得併科新臺幣1 千萬元以下罰金。
製造、運輸、販賣第二級毒品者，處無期徒刑或7 年以上有期徒
刑，得併科新臺幣7 百萬元以下罰金。
製造、運輸、販賣第三級毒品者，處5 年以上有期徒刑，得併科
新臺幣5 百萬元以下罰金。
製造、運輸、販賣第四級毒品者，處3 年以上10年以下有期徒刑
，得併科新臺幣3 百萬元以下罰金。
製造、運輸、販賣專供製造或施用毒品之器具者，處1 年以上7
年以下有期徒刑，得併科新臺幣1 百萬元以下罰金。
前五項之未遂犯罰之。
毒品危害防制條例第8條
轉讓第一級毒品者，處1 年以上7 年以下有期徒刑，得併科新臺
幣1 百萬元以下罰金。
轉讓第二級毒品者，處6 月以上5 年以下有期徒刑，得併科新臺
幣70萬元以下罰金。
轉讓第三級毒品者，處3 年以下有期徒刑，得併科新臺幣30萬元
以下罰金。
轉讓第四級毒品者，處1 年以下有期徒刑，得併科新臺幣10萬元
以下罰金。
前四項之未遂犯罰之。
轉讓毒品達一定數量者，加重其刑至二分之一，其標準由行政院
定之。
懲治走私條例第2條
私運管制物品進口、出口逾公告數額者，處7 年以下有期徒刑，
得併科新臺幣3 百萬元以下罰金。
前項之未遂犯罰之。
第 1 項所稱管制物品及其數額，由行政院公告之。
刑法第344條
乘他人急迫、輕率或無經驗貸以金錢或其他物品，而取得與原本
顯不相當之重利者，處1 年以下有期徒刑、拘役或科或併科1千
元以下罰金。
附表壹
┌──┬─────────┬────┬───────────────────┐
│編號│物  品  名  稱    │數量    │備註                                  │
├──┼─────────┼────┼───────────────────┤
│一  │第三級毒品愷他命  │1包     │淨重354.35公克，驗餘淨重354.25公克，沒│
│    │                  │        │收驗餘淨重部分。                      │
├──┼─────────┼────┼───────────────────┤
│二  │第三級毒品愷他命  │2包     │合計淨重1.1873公克，驗餘淨重1.1364公克│
│    │                  │        │，沒收驗餘淨重部分。                  │
├──┼─────────┼────┼───────────────────┤
│三  │空夾鏈袋          │9只     │包裝編號一之愷他命外包裝袋，共計9 只，│
│    │                  │        │，為包裹被告意圖營利而販入之愷他命，防│
│    │                  │        │止其裸露、逸出、潮濕，便於攜帶、持有毒│
│    │                  │        │品，因非屬第三級毒品，且經鑑定機關就之│
│    │                  │        │與毒品分別鑑析，該空包裝袋與所盛裝之毒│
│    │                  │        │品愷他，並無不可析離之關係，故不能視為│
│    │                  │        │毒品之一部分而併與沒收銷燬。          │
├──┼─────────┼────┼───────────────────┤
│四  │口香糖空袋        │7只     │包裝編號一之愷他命外包裝袋，共計7 只，│
│    │                  │        │，為包裹被告意圖營利而販入之愷他命，防│
│    │                  │        │止其裸露、逸出、潮濕，便於攜帶、持有毒│
│    │                  │        │品，因非屬第三級毒品，且經鑑定機關就之│
│    │                  │        │與毒品分別鑑析，該空包裝袋與所盛裝之毒│
│    │                  │        │品愷他，並無不可析離之關係，故不能視為│
│    │                  │        │毒品之一部分而併與沒收銷燬。          │
├──┼─────────┼────┼───────────────────┤
│五  │空夾鏈袋          │2只     │包裝編號二之愷他命外包裝袋，共計2 只，│
│    │                  │        │，為包裹被告意圖營利而販入之愷他命，防│
│    │                  │        │止其裸露、逸出、潮濕，便於攜帶、持有毒│
│    │                  │        │品，因非屬第三級毒品，且經鑑定機關就之│
│    │                  │        │與毒品分別鑑析，該空包裝袋與所盛裝之毒│
│    │                  │        │品愷他，並無不可析離之關係，故不能視為│
│    │                  │        │毒品之一部分而併與沒收銷燬。          │
├──┼─────────┼────┼───────────────────┤
│六  │空白商業本票簿    │5本     │供人借款時，可簽發擔保債務使用。      │
├──┼─────────┼────┼───────────────────┤
│七  │汽車讓渡書        │1紙     │被害人卯○○書寫，交與被告擔保借款。  │
├──┼─────────┼────┼───────────────────┤
│八  │帳冊              │2本     │收帳及放款資料                        │
├──┼─────────┼────┼───────────────────┤
│九  │客戶聯絡簿        │1本     │記載借款人電話號碼，供聯絡使用。      │
├──┼─────────┼────┼───────────────────┤
│十  │手機              │5支     │OKWAP 牌2 支、BENQ牌1 支、NOKIA 牌1 支│
│    │                  │        │及白色SONY牌1 支，供聯絡借款人及刊登於│
│    │                  │        │借款廣告上供聯絡之電話。              │
├──┼─────────┼────┼───────────────────┤
│十一│黑色帳本          │1本     │記錄收帳及放款資料                    │
├──┼─────────┼────┼───────────────────┤
│十二│方便帳帳單        │1張     │記錄收帳及放款資料                    │
├──┼─────────┼────┼───────────────────┤
│十三│現金（新臺幣）    │3,000元 │戌○○向借款人所收得之利息。          │
├──┼─────────┼────┼───────────────────┤
│十四│本票（正本）      │4張     │由該4 紙本票上記載，與本案借款無關連性│
│    │                  │        │，無從宣告沒收。                      │
├──┼─────────┼────┼───────────────────┤
│十五│廣銀財經借貸廣告傳│1疊     │前揭傳單上記載，並無借款字樣，僅屬一般│
│    │單                │        │房屋貸款傳單，難認與本案有關連性，無從│
│    │                  │        │宣告沒收。                            │
└──┴─────────┴────┴───────────────────┘
附表貳：
┌──┬───┬───┬─────┬────┬────┬────┬───────┬──────┬─────┐
│編號│借款人│借款日│借款地點  │借款金額│實際取得│預扣所得│利息計算方式  │後續再收得利│質押物品  │
│    │      │期    │          │（新臺幣│款項    │利息（單│              │息（單位：新│          │
│    │      │      │          │）      │        │位：新臺│              │臺幣）      │          │
│    │      │      │          │        │        │幣）    │              │            │          │
├──┼───┼───┼─────┼────┼────┼────┼───────┼──────┼─────┤
│一  │丑○○│95年7 │雲林縣斗六│30,000元│24,000元│6,000元 │以10,000元為單│無          │身分證、車│
│    │      │月5 日│市○○路  │        │        │        │位，每10天為1 │            │號IXC-931 │
│    │      │      │TOYOTA汽車│        │        │        │期，利息為2,00│            │號重型機車│
│    │      │      │          │        │        │        │0 元。        │            │、本票    │
├──┼───┼───┼─────┼────┼────┼────┼───────┼──────┼─────┤
│二  │壬○○│95年7 │雲林縣古坑│20,000元│16,000元│4,000元 │以10,000元為單│70,000元    │健保卡、本│
│    │      │月23日│鄉高林村  │        │        │        │位，每10天為1 │            │票        │
│    │      │      │136 號    │        │        │        │期，利息為2,00│            │          │
│    │      │      │          │        │        │        │0 元, 如果逾期│            │          │
│    │      │      │          │        │        │        │1 天多加1,000 │            │          │
│    │      │      │          │        │        │        │元利息。      │            │          │
├──┼───┼───┼─────┼────┼────┼────┼───────┼──────┼─────┤
│三  │午○○│95年8 │雲林縣斗六│20,000元│16,000元│4,000元 │以10,000元為單│16,000元    │身分證、本│
│    │      │月1 日│市○○路某│        │        │        │位，每10天為1 │            │票        │
│    │      │      │處        │        │        │        │期，利息為2,00│            │          │
│    │      │      │          │        │        │        │0 元。        │            │          │
├──┼───┼───┼─────┼────┼────┼────┼───────┼──────┼─────┤
│四  │癸○○│95年8 │雲林縣斗六│20,000元│16,000元│4,000元 │以10,000元為單│20,000元    │身分證、機│
│    │      │月30日│市○○路某│        │        │        │位，每10天為1 │            │車駕照、本│
│    │      │、95年│處        │        │        │        │期，利息為2,00│            │票        │
│    │      │11 月 │          │        │        │        │0 元。        │            │          │
│    │      │30日  │          │        │        │        │              │            │          │
├──┼───┼───┼─────┼────┼────┼────┼───────┼──────┼─────┤
│五  │庚○○│95年8 │雲林縣斗六│40,000元│32,000元│8,000元 │以10, 000 元為│90,000元    │身份證、本│
│    │      │月31日│市○○路某│        │        │        │單位，每10天為│            │票        │
│    │      │      │處        │        │        │        │1 期，1 期利息│            │          │
│    │      │      │          │        │        │        │為2,000 元，如│            │          │
│    │      │      │          │        │        │        │果逾期1 天多加│            │          │
│    │      │      │          │        │        │        │800 元利息。  │            │          │
├──┼───┼───┼─────┼────┼────┼────┼───────┼──────┼─────┤
│六  │子○○│95年9 │雲林縣虎尾│20,000元│16,000元│4,000元 │以10,000元為單│4,000元     │身份證、本│
│    │      │月8 日│鎮平和里大│        │        │        │位，每10天為1 │            │票        │
│    │      │      │成街91號陳│        │        │        │期，利息為2,00│            │          │
│    │      │      │心怡之住處│        │        │        │0 元。        │            │          │
├──┼───┼───┼─────┼────┼────┼────┼───────┼──────┼─────┤
│七  │乙○○│95年9 │彰化縣伸港│20,000元│16,000元│4,000元 │以10,000元為單│10,000元    │本票      │
│    │      │月某日│鄉○○路97│        │        │        │位，每10天為1 │            │          │
│    │      │      │巷25號    │        │        │        │期，利息為2,00│            │          │
│    │      │      │          │        │        │        │0 元，如果未依│            │          │
│    │      │      │          │        │        │        │時間償還超過1 │            │          │
│    │      │      │          │        │        │        │天就多500 元利│            │          │
│    │      │      │          │        │        │        │息。。        │            │          │
├──┼───┼───┼─────┼────┼────┼────┼───────┼──────┼─────┤
│八  │亥○○│95年9 │雲林縣斗南│20,000元│16,000元│4,000元 │以10,000元為單│8,000元     │駕照、本票│
│    │      │月某日│鎮西歧里文│        │        │        │位，每10天為1 │            │          │
│    │      │95年10│昌路224 號│        │        │        │期，利息為2,00│            │          │
│    │      │月某日│亥○○之住│        │        │        │0 元。        │            │          │
│    │      │      │處        │        │        │        │              │            │          │
├──┼───┼───┼─────┼────┼────┼────┼───────┼──────┼─────┤
│九  │酉○○│95年10│雲林縣斗六│10,000元│8,000元 │2,000元 │以10,000元為單│20,000元    │汽車駕照、│
│    │      │月1 日│市○○路上│        │        │        │位，每10天為1 │            │本票      │
│    │      │      │酉○○經營│        │        │        │期，利息為第1 │            │          │
│    │      │      │之檳榔攤  │        │        │        │期2,000 元，以│            │          │
│    │      │      │          │        │        │        │後每期1,500 元│            │          │
│    │      │      │          │        │        │        │元。          │            │          │
├──┼───┼───┼─────┼────┼────┼────┼───────┼──────┼─────┤
│十  │卯○○│95年10│雲林縣西螺│30,000元│24,000元│6,000元 │以10,000元為單│50,000元    │呂亭儀之身│
│    │      │月2 日│鎮詔安里40│        │        │        │位，每10天為1 │            │分證及汽車│
│    │      │      │之1 號程木│        │        │        │期，利息為2,00│            │駕照、本票│
│    │      │      │松之住處  │        │        │        │0 元，如無於到│            │          │
│    │      │      │          │        │        │        │期日繳付利息每│            │          │
│    │      │      │          │        │        │        │拖1 天要多付5 │            │          │
│    │      │      │          │        │        │        │00元。        │            │          │
├──┼───┼───┼─────┼────┼────┼────┼───────┼──────┼─────┤
│十一│辛○○│95年10│雲林縣斗六│20,000元│19,000元│1,000元 │以10,000元為單│12,000元    │本票      │
│    │      │月11日│市○○路某│        │        │        │位，每10天為1 │            │          │
│    │      │      │處        │        │        │        │期，一期利息為│            │          │
│    │      │      │          │        │        │        │500元         │            │          │
├──┼───┼───┼─────┼────┼────┼────┼───────┼──────┼─────┤
│十二│戊○○│95年10│雲林縣斗六│10,000元│8,000元 │2,000元 │以10,000元為單│20,000元    │身分證、健│
│    │      │月21日│市○○路某│        │        │        │位，每10天為1 │            │保卡、本票│
│    │      │      │處        │        │        │        │期，利息為2,00│            │          │
│    │      │      │          │        │        │        │0 元。        │            │          │
├──┼───┼───┼─────┼────┼────┼────┼───────┼──────┼─────┤
│十三│丙○○│95年11│雲林縣林內│50,000元│42,500元│7,500元 │以10,000元為單│19,500元    │本票      │
│    │      │月16日│鄉某處    │        │        │        │位，每10天為1 │            │          │
│    │      │、95年│          │        │        │        │期，利息為1,50│            │          │
│    │      │12 月 │          │        │        │        │0 元，借貸50,0│            │          │
│    │      │16日  │          │        │        │        │00元每期利息7,│            │          │
│    │      │      │          │        │        │        │500 元，如果未│            │          │
│    │      │      │          │        │        │        │依時間償還超過│            │          │
│    │      │      │          │        │        │        │1 天就多300 元│            │          │
│    │      │      │          │        │        │        │利息。        │            │          │
├──┼───┼───┼─────┼────┼────┼────┼───────┼──────┼─────┤
│十四│甲○○│95年11│雲林縣西螺│50,000元│40,000元│10,000元│以10,000元為單│80,000元    │汽車駕照、│
│    │      │月21日│鎮某處萊爾│        │        │        │位，每10天為1 │            │本票      │
│    │      │      │富便利商店│        │        │        │期，利息為2,00│            │          │
│    │      │      │          │        │        │        │0 元。如果未依│            │          │
│    │      │      │          │        │        │        │時間償還超過一│            │          │
│    │      │      │          │        │        │        │天就多500 元利│            │          │
│    │      │      │          │        │        │        │息。          │            │          │
├──┼───┼───┼─────┼────┼────┼────┼───────┼──────┼─────┤
│十五│丁○○│95年12│雲林縣莿桐│20,000元│16,000元│4,000元 │以10,000元為單│無          │本票      │
│    │      │月某日│鄉饒平村某│        │        │        │位，每10天為1 │            │          │
│    │      │      │處公園    │        │        │        │期，利息為2,00│            │          │
│    │      │      │          │        │        │        │0 元。        │            │          │
├──┼───┼───┼─────┼────┼────┼────┼───────┼──────┼─────┤
│十六│寅○○│96年1 │雲林縣斗六│30,000元│25,500元│4,500元 │以10,000元為單│12,000元    │身分證影本│
│    │      │月11日│市○○路2 │        │        │        │位，每10天為1 │            │、本票    │
│    │      │      │段103號   │        │        │        │期，1 期利息為│            │          │
│    │      │      │          │        │        │        │1,500元。     │            │          │
├──┼───┼───┼─────┼────┼────┼────┼───────┼──────┼─────┤
│十七│申○○│96年1 │雲林縣古坑│10,000元│8,000元 │2,000元 │以10,000元為單│4,000元     │駕照、本票│
│    │      │月23日│鄉棋村棋山│        │        │        │位，每10天為1 │            │          │
│    │      │      │路75之34號│        │        │        │期，利息為2,00│            │          │
│    │      │      │          │        │        │        │0 元。        │            │          │
├──┼───┼───┼─────┼────┼────┼────┼───────┼──────┼─────┤
│十八│辰○○│96年1 │雲林縣斗六│25,000元│21,250元│3,750元 │以10,000元為單│3,750元     │身分證影本│
│    │      │月26日│市○○路之│        │        │        │位，每10天為1 │            │、本票    │
│    │      │      │萊爾富便利│        │        │        │期，1期利息為1│            │          │
│    │      │      │商店      │        │        │        │,500 元 ，如果│            │          │
│    │      │      │          │        │        │        │逾期1 天利息多│            │          │
│    │      │      │          │        │        │        │加1倍。       │            │          │
└──┴───┴───┴─────┴────┴────┴────┴───────┴──────┴─────┘
